臺灣高雄地方法院刑事判決　
111年度訴字第573號
公  訴  人  臺灣高雄地方檢察署檢察官
被      告  鄭瑞寅



選任辯護人  林鼎越律師（財團法人法律扶助基金會）
上列被告因傷害等案件，經檢察官提起公訴（111年度偵字第213
30號），本院判決如下：
    主  文
丁○○犯傷害罪，處有期徒刑伍月，如易科罰金，以新臺幣壹仟元
折算壹日。
    事  實
一、丁○○與丙○○前為具有親密關係伴侶（涉嫌違反保護令部分，
    詳下述不另為無罪諭知部分），雙方於民國111年7月25日1
    時許，在高雄市前鎮區鎮華街、車站後街口，因細故發生爭
    執，詎丁○○竟基於傷害之犯意，撿拾路旁擺設大型交通三角
    錐，猛力敲擊丙○○頭部數下，致丙○○摔倒在地，因而受有前
    額4x2.5公分紅腫、右頂後枕部5x4.5公分紅腫、右肘1.5x1
    公分擦傷、左膝1.3x1公分擦傷等傷害，丁○○見丙○○倒地不
    起，另撿拾路旁大塊水泥塊，欲繼續朝丙○○攻擊。幸經路人
    通報員警到場，當場制伏逮捕丁○○，丙○○始倖免於難。
二、案經丙○○告訴臺灣高雄地方檢察署檢察官偵查起訴。
    理  由
一、證據能力之判斷
  ㈠按被告以外之人於審判外之言詞或書面陳述，除法律有規定
    者外，不得作為證據；被告以外之人於檢察事務官、司法警
    察官或司法警察調查中所為之陳述，與審判中不符時，其先
    前之陳述具有較可信之特別情況，且為證明犯罪事實存否所
    必要者，得為證據，刑事訴訟法第159條第1項、第159條之2
     定有明文。查證人即告訴人丙○○於本院審理時到庭證述之
    內容，核與其於警詢時所為之陳述大致相符，被告丁○○（下
    稱被告）及辯護人均表明不同意上開警詢中之陳述具有證據
    能力（見本院111年度訴字第573號卷〈下稱本院卷〉第136頁
    ），是證人即告訴人丙○○於警詢之陳述，核屬傳聞證據，不
    具有不可替代之必要性，不符傳聞法則例外規定，並無證據
    能力。
  ㈡其餘本判決所引用具有傳聞性質之證據，業經檢察官、被告
    及辯護人於本院審理時，明示同意有證據能力（見本院卷第
    136頁），本院審酌各該證據作成時之客觀環境及條件，均
    無違法不當取證或明顯欠缺信用性之情形，作為證據使用皆
    屬適當，依刑事訴訟法第159條之5第1項規定，自有證據能
    力；其餘各項非供述證據，亦無證據證明係公務員違背法定
    程序所取得，或有證明力明顯過低之情形，且經本院於審判
    期日合法踐行證據調查程序，由當事人互為辯論，業已保障
    當事人訴訟上之程序權，依刑事訴訟法第158條之4規定反面
    解釋，本院均得採為證據。
二、認定事實所憑之證據及理由
　  訊據被告於本院審理時固坦認有於前揭時、地與告訴人丙○○
    發生爭執並撿拾三角錐、水泥塊等情，惟矢口否認有何傷害
    犯行，辯稱：我沒有打丙○○，只有輕輕拍打丙○○臉頰，並拿
    三角錐大聲喊丙○○名字，拿水泥塊只是要丟到旁邊去云云。
    經查：
  ㈠被告與告訴人丙○○前為具有親密關係伴侶，雙方於111年7月2
    5日1時許，在高雄市前鎮區鎮華街、車站後街口，因細故發
    生爭執，被告有撿拾路旁擺設大型交通三角錐，並與告訴人
    丙○○發生肢體接觸，告訴人丙○○則有摔倒在地，並受有前額
    4x2.5公分紅腫、右頂後枕部5x4.5公分紅腫、右肘1.5x1公
    分擦傷、左膝1.3x1公分擦傷等傷害，被告見告訴人丙○○倒
    地不起，另有撿拾路旁大塊水泥塊等情，業據被告於警詢、
    偵訊及本院審理時坦承不諱（見高雄市政府警察局前鎮分局
    高市警前分偵字第11172732900號卷〈下稱警卷〉第9-13頁，
    臺灣高雄地方檢察署111年度偵字第21330號卷〈下稱偵卷〉第
    19-23頁，本院111年度聲羈字第222號卷〈下稱聲羈卷〉第17-
    21頁，本院卷第73-74、150-152頁），且經證人即告訴人丙
    ○○於本院審理時證述明確（見本院卷第136-144頁），並有
    阮綜合醫療社團法人阮綜合醫院111年7月25日受理家庭暴力
    事件驗傷診斷書、告訴人丙○○傷勢照片、案發現場照片、員
    警蒐證照片在卷可稽（見警卷第15、83-85頁），此部分之
    事實，自堪先予認定。
  ㈡證人即告訴人丙○○於本院審理時具結證稱：當天被告叫我去
    附近麵攤一起吃麵，我不想吃要先離開，被告很兇一直叫我
    不能走，我去隔壁攤位要買豆花，被告就用雙手拿起三角錐
    ，用下面的底盤打我右側頭部，一直針對我頭部打，打到我
    有點暈眩，爬不起來躺在地上，被告還拿水泥塊要來敲我的
    頭，我已經被打到有點昏昏的，水泥塊有沒有打下去已經沒
    有印象，但是警察到場時被告的手上還拿著水泥塊等語（見
    本院卷第137-144頁），核與其所受傷勢及現場客觀情形，
    均相吻合（見警卷第15、83-85頁），已然具有相當之憑信
    性；參以被告於警詢、偵訊時即自承：本案發生前我有在家
    裡喝了6罐啤酒，當天去夜市丙○○不知道為甚麼要落跑，我
    就很生氣，拿三角錐敲丙○○的頭2下，我拿水泥塊只是要嚇
    丙○○，沒有用水泥塊打等語（見警卷第11頁，偵卷第19-20
    頁，聲羈卷第18頁），除徵被告於本院審理時翻異前詞辯稱
    並無打告訴人丙○○云云，顯與事實相悖，洵無足採，更與證
    人即告訴人丙○○前揭指述情節勾稽互合，足認被告確有於前
    揭時、地，基於傷害之犯意，撿拾路旁擺設大型交通三角錐
    ，猛力敲擊告訴人丙○○頭部數下，致告訴人丙○○摔倒在地，
    因而受有上開傷害，被告見告訴人丙○○倒地不起，另撿拾路
    旁大塊水泥塊，欲繼續朝告訴人丙○○攻擊甚明。
  ㈢辯護人雖稱告訴人丙○○於警詢及本院審理時就被告係持水泥
    塊或三角錐攻擊等情節證述不一，其證述並不可信等語。
　　然現場目睹證人證述是否可採時，本即需考量各證人之記憶
    力及陳述能力，加以個人之觀察能力，就所目睹對象之時間
    、關注程度、當時之情緒及身處位置及與目睹對象之角度、
    視線是否受阻礙、陳述與目睹時間之時距等一切情狀，綜合
    認定證人之證述是否可採，而告訴人丙○○對於本案被告傷害
    犯行主要情節指述已屬一致，對於過程細節描述雖有差異，
    惟告訴人丙○○於本院審理時證稱：當天我遭被告打暈，有驚
    嚇到，又太緊張，只記得被告一直朝我頭部打，我慢慢回想
    才想起來是被三角錐打到頭，至於水泥塊有沒有打下去我現
    在已經沒有印象等語（見本院卷第141-143頁），尚與常理
    無違，自無從憑此遽認其證詞無足採信。至於起訴意旨雖認
    被告係持水泥塊擊打告訴人丙○○等語，惟依卷內現有事證，
    應認被告僅有持三角錐敲擊告訴人丙○○，俾符罪疑惟利被告
    原則，附此敘明。
  ㈣綜上，本件事證明確，被告上開犯行已堪認定，應予依法論
    科。
三、論罪科刑之理由
  ㈠罪名及罪數
    核被告所為，係犯刑法第277條第1項之傷害罪。
  ㈡量刑依據
　　爰以行為人之責任為基礎，審酌被告前已於107年間因持水
    果刀、鐵鎚等物品攻擊並出言恫嚇前配偶王郁琳，多次違反
    保護令，經臺灣苗栗地方法院判處應執行有期徒刑8月；又
    涉嫌於110年間因持膠帶纏繞告訴人丙○○嘴巴，並持菜刀抵
    住告訴人丙○○頸部出言恫嚇，經臺灣高雄少年及家事法院核
    發民事保護令等情，有被告臺灣高等法院前案紀錄表、臺灣
    苗栗地方法院107年度易字第557號刑事判決、臺灣高雄少年
    及家事法院110年度司暫家護字第490號民事暫時保護令及11
    1年度家護字第239號民事通常保護令在卷可考（見警卷第17
    -20、29-30頁，偵卷第115-118頁，本院卷第17-30頁），仍
    於酒後在路旁撿拾物品毆打告訴人丙○○，犯罪情節非輕，對
    告訴人丙○○身體、心理造成影響，難以輕易抹滅，犯後復未
    能真誠取得告訴人丙○○原諒，告訴人丙○○於本院審理時到庭
    陳稱：我因為當天遭被告毆打，都有恐慌症，也在掉頭髮，
    我已經遭被告毆打很多次了，之前都一再原諒被告，我的小
    孩都已經看不起我了，請求從重量刑等語（見本院卷第154
    頁），自應予以深責；斟以被告自述學歷為高職肄業、從事
    板模、與母親、兄長同住、母親、兄長、自己均罹有疾病（
    基於保護當事人隱私爰不細列）等語（見本院卷第152頁）
    ，及其犯罪時所受之刺激、品行、生活狀況、智識程度等一
    切情狀，量處如主文所示之刑，並諭知以新臺幣1,000元折
    算1日之易科罰金折算標準。
四、不另為無罪部分
  ㈠公訴意旨另以：被告因對告訴人丙○○實施家庭暴力，前經臺
    灣高雄少年及家事法院核發111年度家護字第239號民事通常
    保護令，令其不得對告訴人丙○○實施身體、精神或經濟上之
    騷擾、控制、脅迫或其他不法侵害之行為，詎被告明知上揭
    保護令裁定之內容，仍基於違反保護令之犯意，對被告實行
    本案傷害行為（即前述有罪部分），因認被告此部分亦涉犯
    家庭暴力防治法第61條第1款之違反保護令罪嫌等語。
  ㈡按犯罪事實應依證據認定之，無證據不得認定其犯罪事實；
    又不能證明被告犯罪者，應諭知無罪之判決，刑事訴訟法第
    154條第2項、第301條第1項定有明文。是事實之認定，應憑
    證據，如未能發現相當證據，或證據不足以證明，自不能以
    推測或擬制之方法為裁判基礎。且認定犯罪事實所憑之證據
    ，無論直接證據或間接證據，其為訴訟上之證明，須於通常
    一般之人均不致有所懷疑，而得確信其為真實之程度者，始
    得據為有罪之認定，倘其證明尚未達到此一程度，而有合理
    之懷疑存在而無從使事實審法院得有罪之確信時，即應由法
    院諭知被告無罪之判決。
  ㈢公訴意旨認被告前揭違反保護令行為，無非係以臺灣高雄少
    年及家事法院111年度家護字第239號民事通常保護令及被告
    供述為其主要依據。訊據被告固不否認有於前揭時、地與告
    訴人丙○○發生爭執等情，惟堅詞否認有何違反保護令犯行，
    並辯稱：我沒有收到民事通常保護令，不知道法院有核發民
    事通常保護令等語。經查，被告因對告訴人丙○○實施家庭暴
    力，前經臺灣高雄少年及家事法院核發111年度家護字第239
    號民事通常保護令，令其不得對告訴人丙○○實施身體、精神
    或經濟上之騷擾、控制、脅迫或其他不法侵害之行為等情，
    為被告所不爭執（見本院卷第73頁），並有臺灣高雄少年及
    家事法院111年度家護字第239號民事通常保護令在卷可查（
    見警卷第29-30頁），堪認屬實。又被告於偵查時雖自承：
    我知道上開民事通常保護令及內容等語（見偵卷第21頁），
    然其於本院羈押訊問時即辯稱：我只有收到暫時保護令，不
    知道有通常保護令，偵訊時我以為有收到通常保護令等語（
    見聲羈卷第18頁），核與卷附屏東縣政府警察局枋寮分局保
    護令執行紀錄表記載：被害人未居於本轄；相對人警方現地
    查訪，執行未遇等語相符（見警卷第31頁），是被告前開辯
    解，尚非無據，卷內復無其他證據足以證明被告主觀上確實
    知悉法院核發民事通常保護令進而違反，應認此部分犯罪之
    舉證，尚有不足，以資審慎。惟起訴書既已載明此部分若成
    立犯罪，與前揭有罪部分，具有裁判上一罪之關係，爰不另
    為無罪之諭知。
據上論斷，應依刑事訴訟法第299條第1項前段，判決如主文。
本案經檢察官乙○○提起公訴，檢察官甲○○到庭執行職務。
中　　華　　民　　國　　111 　年　　10　　月　  18　　日
                  刑事第十一庭  審判長法  官  李貞瑩
                                      法  官  李爭春
                                      法  官  黃鳳岐
以上正本證明與原本無異。
如不服本判決，應於送達後20日內，向本院提出上訴狀。
中　　華　　民　　國　　111 　年　　10　　月　  18 　 日
                                      書記官  林依潔
【附錄】本案論罪科刑法條
刑法第277條第1項
傷害人之身體或健康者，處 5年以下有期徒刑、拘役或50萬元以
下罰金。